【裁判字號】    96,交上訴,202
【裁判日期】    970123
【裁判案由】    公共危險等
【裁判全文】
臺灣高等法院刑事判決               96年度交上訴字第202號
上  訴  人
即  被  告  丙○○
選任辯護人  高涌誠律師
            許樹欣律師
上列上訴人因公共危險等案件，不服臺灣桃園地方法院96年度交
訴字第9號，中華民國96年9月20日第一審判決（起訴案號：臺灣
桃園地方法院檢察署95年度調偵字第595號），提起上訴，本院
判決如下：
    主  文
上訴駁回。
    事  實
一、丙○○於民國（下同）95年6月12日上午10時許，駕駛9719
    -MV號自小客車，沿桃園縣平鎮市○○路外側車道由楊梅往
    中壢方向行駛，途經該路3段109之1號前之外側車道，為閃
    避左方欲變換車道之不明車輛而向右偏駛時，本應注意兩車
    並行之間隔，隨時採取必要之安全措施，並於超車時注意保
    持半公尺以上之間隔，而依當時天候晴、日間自然光線、路
    面乾燥無缺陷、無障礙物、視距良好等，並無不能注意之情
    形，竟疏未注意右側直行車輛動態，逕向右偏，駛入機車優
    先道，而擦撞甲○○所騎乘之MH2-585號之重機車，致甲○○人車倒地，並因而受有頭部外傷併臉部擦傷、肢體多處挫
    傷併擦傷、左肩、左右膝及左肘創傷之傷害（過失傷害部分
    未據上訴，業已確定）。詎丙○○於車禍發生後，並未下車
    查看，反而當場另行起意，逕自將車輛駛離現場而逃逸之，
    適有不詳姓名路人目擊，記下其車號並告知甲○○，員警隨
    後到場處理，並依據甲○○所述車號通知丙○○到案，而查
    獲上情。
二、案經甲○○訴由桃園縣政府警察局平鎮分局報請臺灣桃園地
    方法院檢察署檢察官偵查起訴。
    理  由
壹、證據能力：
一、關於證人甲○○之警詢證詞：
  (一)按被告以外之人於審判外之言詞或書面陳述，除法律有規定
    者外，不得作為證據，刑事訴訟法第159 條第1 項固定有明
    文。惟被告以外之人於審判外之陳述，雖不符同法第159 條
    之1 至之4 之規定，而經當事人於審判程序同意作為證據，
    法院審酌該言詞陳述或書面陳述作成時之情況，認為適當者
    ，亦得為證據。又當事人、代理人或辯護人於法院調查證據
    時，知有第159 條第1 項不得為證據之情形，而未於言詞辯
    論終結前聲明異議者，視為有前項之同意，同法第159 條之
    5 亦定有明文。立法意旨在於傳聞證據未經當事人之反對詰
    問予以核實，原則上先予排除。惟若當事人已放棄反對詰問
    權，於審判程序中表明同意該等傳聞證據可作為證據；或於
    言詞辯論終結前未聲明異議，基於尊重當事人對傳聞證據之
    處分權，及證據資料愈豐富，愈有助於真實發見之理念，且
    強化言詞辯論主義，使訴訟程序得以順暢進行，上開傳聞證
    據亦均具有證據能力。
  (二)查本件證人甲○○曾於警詢中為陳述，其性質雖屬傳聞證據
    ，然其所為之上開警詢筆錄內容，經本院於審理程序中予以
    提示並告以要旨，且各經檢察官及被告丙○○表示意見，其
    等已知上述證詞乃傳聞證據，且均表示對該證據之調查沒有
    意見，而未於言詞辯論終結前對該等證據內容聲明異議，本
    院審酌上開警詢筆錄作成時，核無違法取證或其他瑕疵，認
    為以之作為本案之證據亦屬適當，依據上開規定，該警詢證
    詞自有證據能力。
二、關於證人乙○○、陳鈺蓉偵訊中之具結證詞：
  (一)再按被告以外之人於偵查中向檢察官所為陳述，除顯有不可
    信之情況者外，得為證據，同法第159 條之1 第2 項定有明
    文。偵查中對被告以外之人（包括證人、鑑定人、告訴人、
    被害人及共同被告等）所為之偵查筆錄，或被告以外之人向
    檢察官所提之書面陳述，性質上均屬傳聞證據。惟現階段刑
    事訴訟法規定檢察官代表國家偵查犯罪、實施公訴，依法其
    有訊問被告、證人及鑑定人之權，證人、鑑定人且須具結，
    而實務運作時，檢察官偵查中向被告以外之人所取得之陳述
    ，原則上均能遵守法律規定，不致違法取供，其可信度極高
    ，職是，被告以外之人前於偵查中已具結而為證述，除反對
    該項供述得具有證據能力之一方，已釋明「顯有不可信之情
    況」之理由外，應認該證人於偵查中之陳述具有證據能力。
  (二)查本件證人乙○○、陳鈺蓉於檢察官偵查中所為之陳述業經
    具結擔保其等所述實在，被告未反對該等證詞之證據能力，
    更無釋明上開證述有何顯不可信之情況，依上說明，該2 人
    於偵查中之具結證言自亦有證據能力。
三、道路交通事故現場圖、現場照片等：
    道路交通事故現場圖、道路交通事故調查報告表（指關於車
    禍發生時間、地點、死傷人數、天候、光線、速限、路況等
    客觀事實之記載之部分）、車輛行車事故鑑定委員會鑑定意
    見書、診斷證明書等文書（詳下述及者），均係各該人員實
    際勘測、檢驗及鑑定之紀錄文書，並無證據證明有何虛偽不
    實或明顯瑕疵等顯不可信之情況存在，被告亦無就此有所爭
    執，依刑事訴訟法第159 條之4 、之5 等規定，皆有證據能
    力。至於卷附車禍現場照片，係機械之方式所留存之影像，
    並非依憑人之記憶再加以轉述而得，並非供述證據，殊無「
    傳聞證據排除法則」之適用，且無其他法定應排除之事由存
    在，與本案被告所涉犯行亦有自然之關連性，有證據能力。
貳、事實認定：
一、訊據被告固坦承有於事實欄所載時地肇事致甲○○受傷，惟
    矢口否認有肇事逃逸犯行，辯稱：事發當時因閃避計程車不
    慎擦撞告訴人之左手臂致其人車倒地，但當時伊之車子車窗
    緊閉，且車內音響亦有開啟，故伊對當時僅右後車身之輕微
    擦撞毫不知情。至右後車身之數道長形痕跡應與本件車禍無
    涉，證人乙○○對其車子情況不清楚云云。經查：證人甲○○於本院審理中結證稱：我騎車從楊梅要到中壢，我慢慢騎
    在縱貫路上，眼睛看著前面，突然間就被車撞倒了，我就坐
    在地下，然後就有一個好心的年輕人抄了車號給我，旁邊的
    店家就幫我打電話叫救護車，救護車來了之後我要問好心人
    的名字電話，他說他只是作好事，不要留名字電話。是我騎
    車時突然感到左手被車子擦撞到，我就跌倒了。對方的車有
    無擦撞到我的機車車身我不清楚，但是我後來看我機車左手
    車把位置有刮痕，當時我是騎在機車優先道上等語明確（見
    原審卷第60-61頁），核與其警詢中所述被撞經過及得知被
    告所駕車輛車號之原因及其女陳鈺蓉於偵查中具結所證事發
    情況相符（參見95調偵字第595號卷第7頁），被告亦自承確
    有於上開時、地駕車行經該處。雖被告辯稱不知道有撞到人
    云云，且證人乙○○於本院審理時結證稱，不知有與其他車
    子發生擦撞，沒有聽到有人喊叫我們停車等語。惟證人乙○○於偵查中已結證稱：車子是94年10月買的新車，95年6月
    12日之前沒有與人擦撞過，6月12日早上當時，伊坐在副駕
    駛座，因為有1部計程車突然轉彎，所以突然煞車，上開車
    輛刮痕是警察拍照時才發現，事故前沒有發現過刮痕，被告
    很珍惜車，因為是新車等語甚詳（參見95調偵字第595號卷
    第7頁）。被告自承乙○○係其同居人，且代表被告前往探
    視甲○○，以其2人之關係，實難想像乙○○有何刻意誣陷
    被告之可能，其證述被告因該車為新車，對該車甚為珍惜，
    顯見被告上開車輛若有刮痕，必會告知證人，證人證稱該車
    於事故發生前無刮痕等情本堪採信，況復渠上開證言核與陳
    鈺蓉於偵查中具結證稱，被告下午才去警局做筆錄，車輛是
    跟擦撞到我媽之車相同型式，顏色一樣，且我有去看車子旁
    邊有擦撞痕跡等語相符（參見95年度調偵字第99 5號卷第20
    頁）。足認該車左側車身上之刮痕確係因為本件車禍所造成
    。至乙○○於本院審理所證，不知有肇事云云，顯係事後迴
    護被告之詞，諉難採信。況甲○○之機車倒地後，在機車優
    先道上造成5.2公尺之刮地痕，甲○○並因此人車倒地，受
    有頭部外傷併臉部擦傷、肢體多處挫傷併擦傷、左肩、左右
    膝及左肘創傷之傷害，顯見事故發生時被告車輛擦撞甲○○
    機車左側時之力道甚猛，始造成被告車身因此留下數道長型
    擦痕，且甲○○機車向前滑行約5公尺，其因此所生聲響必
    係甚大，與被告同車之乙○○可知被告因閃避計程車而煞車
    ，豈有不知車外有騎士因受擦撞而使機車倒地滑行致受傷之
    理。復有壢新醫院95年6月12日及95年6月13日之診斷證明書
    （分見95年度偵字第16471號卷第17頁、95年度調偵字第595
    號卷第9頁）、道路交通事故現場圖、車損照片肇事逃逸追
    查表、交通事故紀錄通報單、被告行照與駕照影本等件存卷
    可佐，等件在卷可稽，被告辯稱不知道撞到人云云，顯屬違
    背經驗法則之卸責辯詞，洵無足採，其犯行事證明確，堪以
    認定。
二、核被告所為，係犯刑法第185條之4之肇事致人受傷而逃逸罪
    。原審適用刑法第2條第1項前段，刑法第185條之4、修正前
    第41條第1項前段，中華民國九十六年罪犯減刑條例第2條第
    1項第3款、第7條、第9條，刑法施行法第1條之1，修正前罰
    金罰鍰提高標準條例第2條，審酌被告駕車肇事致告訴人甲○○受傷後，不思立即下車查看並救治告訴人，反駕車離去
    而逃逸，犯罪所生之危害非輕，犯後竟飾詞卸責，態度非佳
    ，且迄今未與告訴人和解並賠償其損害，暨其素行、生活狀
    況、犯罪之動機、目的、手段等一切情狀，量處被告有期徒
    刑1年，並以被告上開犯行合中華民國96年罪犯減刑條例第2
    條第1項第3款所規定之減刑條件，應依該條例之規定減其宣
    告刑之2分之1，再以被告減得之刑，依修正前刑法第41條第
    1項前段規定，諭知易科罰金之折算標準。經其認事用法均
    甚妥適，量刑亦無失出入，被告上訴否認犯罪，為無理由，
    應予駁回。
據上論斷，應依刑事訴訟法第368條，判決如主文。
本案經檢察官呂光華到庭執行職務。
中    華    民    國    97    年    1     月    23    日
                  刑事第九庭審判長法  官  劉景星
                                  法  官  吳啟民
                                  法  官  王敏慧
以上正本證明與原本無異。
如不服本判決，應於收受送達後十日內向本院提出上訴書狀，其
未敘述上訴之理由者並得於提起上訴後十日內向本院補提理由書
（均須按他造當事人之人數附繕本）。
                                  書記官  丁淑蘭
中    華    民    國    97    年    1     月    23    日
附錄本案論罪科刑法條全文：
中華民國刑法第185條之4
（肇事遺棄罪）
駕駛動力交通工具肇事，致人死傷而逃逸者，處6 月以上5 年以
下有期徒刑。
中華民國刑法第284條
（過失傷害罪）
因過失傷害人者，處6 月以下有期徒刑、拘役或5 百元以下罰金
，致重傷者，處1 年以下有期徒刑、拘役或5 百元以下罰金。
從事業務之人，因業務上之過失傷害人者，處1 年以下有期徒刑
、拘役或1 千元以下罰金，致重傷者，處3 年以下有期徒刑、拘
役或2 千元以下罰金。


司法院資訊處製作；財團法人民間司法改革基金會備份。
